【裁判字號】    97,易,56
【裁判日期】    970723
【裁判案由】    詐欺
【裁判全文】
臺灣雲林地方法院刑事判決                97年度易字第56號
公  訴  人  臺灣雲林地方法院檢察署檢察官
被      告  乙○○
                    （現於臺灣雲林看守所羈押中）
上列被告因詐欺案件，經檢察官聲請簡易判決處刑（96年度偵字
第4361號），本院認不適宜依簡易程序，改依通常程序審理，判
決如下：
    主  文
乙○○幫助共同意圖為自己不法之所有，以詐術使人將本人之物
交付，處有期徒刑柒月。
    事  實
一、乙○○可預見提供金融機構之帳戶及提款卡予不熟識之人使
    用，常與財產犯罪密切相關，有供他人作為財產犯罪用以收
    取贓款、掩飾犯行，以逃避檢警等執法人員追查之虞；並對
    於其提供帳戶後，縱若有人持以犯罪，亦未違反其幫助犯罪
    之本意，在民國96年3 月5 日經觀察勒戒釋放出所後，於96
    年5 月25日前某日，在不詳處所，將其所有設於京城商業銀
    行（以下簡稱：京城銀行）斗六分行、帳號000000000000號
    帳戶之存摺、提款卡及密碼，以新臺幣（下同）5,000 元之
    價格，售予年籍不詳自稱「陳聖儒」之成年男子使用，而以
    此方法幫助「陳聖儒」所屬之詐騙集團從事詐取財物之犯罪
    。嗣該詐騙集團成員即共同基於意圖為自己不法所有之犯意
    聯絡，先由該集團年籍不詳自稱「秀玲」之成年女子，於96
    年5 月25日下午2 時許，以電話向甲○○佯稱伊因參加「歐
    德家具公司」花蓮門市舉辦之母親節活動中3 獎，通知伊辦
    理中獎程序；再由該集團年籍不詳自稱「陳莉珍」之成年女
    子，以電話向甲○○佯稱為能完成中獎程序，甲○○須先匯
    款至「律師乙○○」帳戶，以滯納金公存方式辦理，致甲○
    ○陷於錯誤，旋於同日下午2 時30分許，至花蓮縣豐濱郵局
    ，匯款5 萬元至乙○○之上揭帳戶內。嗣甲○○知悉受騙後
    ，向警方報案而循線查獲上情。
二、案經甲○○訴由雲林縣警察局斗六分局報告臺灣雲林地方法
    院檢察署檢察官偵查後聲請簡易判決處刑。
    理  由
甲、程序部分：
一、按被告以外之人於審判外之言詞或書面陳述，除法律有規定
    者外，不得作為證據，刑事訴訟法第159 條第1 項固有明文
    。惟被告以外之人於審判外之陳述，雖不符刑事訴訟法第
    159 條之1 至第159 條之4 規定（得為證據之情形），而經
    當事人於審判程序同意作為證據，法院審酌該言詞陳述或書
    面陳述作成時之情況，認為適當者，亦得為證據。當事人、
    代理人或辯護人於法院調查證據時，知有第159 條第1 項不
    得為證據之情形，而未於言詞辯論終結前聲明異議者，視為
    有前項之同意。刑事訴訟法第159 條之5 定有明文。
二、本案被告乙○○及公訴人對於被害人甲○○之警詢筆錄、京
    城銀行斗六分行96年6 月14日（96）京城六分字第195 號函
    檢附被告所設帳戶之客戶存提紀錄單及開戶印鑑卡資料等屬
    於被告乙○○以外之人於審判外之言詞或書面陳述，均同意
    作為證據；另對於郵政跨行匯款申請書、花蓮縣警察局鳳林
    分局新社派出所受理各類案件紀錄表、受理刑事案件報案三
    聯單、受理詐騙帳戶通報警示簡便格式表及內政部警政署反
    詐騙諮詢專線紀錄表等屬於被告乙○○以外之人於審判外之
    書面陳述，被告與公訴人迄至本院於97年7 月11日言詞辯論
    終結時，均未爭執無證據能力。依上揭規定，即視為被告與
    公訴人均同意作為證據。且本院審酌各該言詞及書面作成時
    之情況，亦認為適當，是依上揭規定，自均得作為證據。
乙、實體部分：
一、訊據被告乙○○固坦承將上揭帳戶之存摺、提款卡及密碼，
    以5,000 元之價格出售予「陳聖儒」之事實；惟矢口否認有
    何幫助共同詐取財物之犯行，辯稱：其因急需用錢繳交孩子
    之學校營養午餐費用，又因「陳聖儒」說僅供存款使用，始
    出售帳戶，並無幫助犯罪之意思等語。
二、經查：
  (一)被害人甲○○因遭自稱「秀玲」及「陳莉珍」等成年女子之
    詐騙，而匯款5 萬元至被告設於京城銀行斗六分行銀行帳號
    000000000000號帳戶等事實，業據被害人於警詢指述綦詳；
    並有郵政跨行匯款申請書、京城銀行斗六分行96年6 月14日
    （96）京城六分字第195 號函檢附被告所設帳戶之客戶存提
    紀錄單及開戶印鑑卡、花蓮縣警察局鳳林分局新社派出所受
    理各類案件紀錄表、受理刑事案件報案三受理各類案件紀錄
    表、受理刑事案件報案三聯單、受理詐騙帳戶通報警示簡便
    格式表，及內政部警政署反詐騙諮詢專線紀錄表各1 份在卷
    可稽。是被害人遭詐騙而將款項匯入被告上揭帳戶一情，可
    資認定。
  (二)被告雖以上揭情詞置辯。惟查，在台灣現今社會，一般人向
    金融機構申請開設帳戶，只要持國民身分證及健保卡等證件
    即可，並無特殊限制及困難，故需用帳戶者原得以自己之名
    義申請，而無向他人買受帳戶之必要；且時下利用人頭帳戶
    轉帳詐欺取財之犯罪情事，已經報章新聞多所披露，復經政
    府長期、多方宣導，是依一般人之智識及社會生活經驗，極
    易認知不使用自己申辦之帳戶，卻向他人買受帳戶使用，尤
    其在不熟識人間之買受使用，乃屬悖於常情，其目的顯係為
    逃避檢警機關透過帳戶交易明細之循線追查，以掩蓋其不法
    犯罪。本案被告自承無「陳聖儒」之電話，亦不知「陳聖儒
    」家住何處等情（本院97年度易字第56號卷第88頁背面），
    可見被告與「陳聖儒」並不熟識。故此，被告對於「陳聖儒
    」向其購買上揭帳戶資料時，自難諉為不知，該帳戶有可能
    遭作為詐欺取財之用。是被告雖無他人使用其帳戶必持以詐
    欺取財之確信，但其既仍予出售，顯見被告對於他人縱使用
    以作為詐欺取財之人頭帳戶一節，有予以容任之意思。足認
    被告有幫助他人共同詐欺取財之未必故意甚明。本案事證明
    確，被告犯行堪以認定，應依法論科。
三、論罪科刑部分：
  (一)被告將其所有上揭帳戶之存摺、提款卡及密碼提出售予「陳
    聖儒」，致遭詐騙集團利用作為共同詐取財物之匯款帳戶，
    是被告所為，乃屬基於幫助他人詐欺取財之故意，而為詐欺
    取財罪構成要件以外之幫助行為。核被告乙○○所為，係犯
    刑法第30條第1 項前段、第339 條第1 項之幫助共同詐欺取
    財罪。又被告所為係詐欺取財罪之幫助犯，依刑法第30條第
    2 項規定，按正犯之刑減輕之。
  (二)爰審酌被告有違反家庭暴力防治法之犯罪前科，有臺灣高等
    法院被告前案紀錄表1 份在卷可稽，素行不佳；其提供帳戶
    存摺、提款卡及密碼，供他人利用作為詐騙之工具，致使犯
    罪者之真實身分難以查緝，而助長犯罪；並因詐騙集團難以
    破獲，以致詐騙情事未能根絕，影響所及，造成人與人之間
    的信賴感受嚴重之破壞，對於社會治安、秩序及財產權之危
    害不輕；且於犯後否認犯罪，亦未賠償被害人所受損害，犯
    後態度不佳；惟念及其所為係幫助行為，予以減輕等被告之
    品行、犯罪之動機、目的、手段、所生危害及犯後態度等一
    切情狀，量處如主文所示之刑。
據上論斷，應依刑事訴訟法第452 條、第299 條第1 項前段，刑
法第30條第1 項前段、第2 項、第339 條第1 項，刑法施行法第
1條 之1 ，判決如主文。
本案經檢察官蕭如娟到庭執行職務。
中    華    民    國    97    年    7     月    23    日
            刑事第三庭    審判長法  官  林輝煌
                                法  官  李貞瑩
                                法  官  陳銘壎
以上正本證明與原本無異。
如不服本判決，應於判決收受後10日內，向本院提出上訴狀（須
附繕本）。
                                書記官  鍾宜津
中    華    民    國    97    年    7     月    23    日
附錄本案論罪科刑法條全文：
刑法第339條第1項：
意圖為自己或第三人不法之所有，以詐術使人將本人或第三人之
物交付者，處 5 年以下有期徒刑、拘役或科或併科 1,000 元以
下罰金。


司法院資訊處製作；財團法人民間司法改革基金會備份。
